臺灣高雄地方法院刑事裁定
111年度毒聲字第861號
聲  請  人  臺灣高雄地方檢察署檢察官
被      告  黃偉勝




上列被告因違反毒品危害防制條例案件，經檢察官聲請送觀察、
勒戒（111年度毒偵字第3014號、111年度毒偵字第2775號），本
院裁定如下：
    主  文
黃偉勝施用第二級毒品，令入勒戒處所觀察、勒戒，其期間不得
逾貳月。
    理  由
一、聲請意旨如附件聲請書所載。
二、按犯毒品危害防制條例第10條之罪者，檢察官應聲請法院裁
    定，令被告入勒戒處所觀察、勒戒，其期間不得逾二月；依
    前項規定為觀察、勒戒或強制戒治執行完畢釋放後，3年後
    再犯第10條之罪者，適用本條前2項之規定，毒品危害防制
    條例第20條第1項、第3項分別定有明文。而上開所謂「3年
    後再犯」，只要本次再犯（不論修正施行前、後）距最近1
    次觀察、勒戒或強制戒治執行完畢釋放，已逾3年者，即該
    當之，不因其間有無犯第10條之罪經起訴、判刑或執行而受
    影響（最高法院刑事大法庭109年度台上大字第3826號裁定
    意旨參照）。
三、經查：　
㈠、被告黃偉勝確有以下施用第二級毒品甲基安非他命犯行
１、於民國111年7月2日12時許，在高雄市○○區○○○路000巷00號住
    處內，以將第二級毒品甲基安非他命置入玻璃球燒烤後吸食
    煙霧之方式，施用甲基安非他命1次乙節，業據被告於警詢
    時坦承不諱，且其於111年7月2日19時50分許為警採尿送驗
    結果，呈安非他命及甲基安非他命陽性反應之事實，有高雄
    市政府警察局林園分局大寮分駐所偵辦毒品案件尿液採證檢
    驗對照表（代號：林偵111253號）及正修科技大學超微量研
    究科技中心111年7月19日尿液檢驗報告（原始編號：林偵11
    1253號；報告編號：R00-0000-000號）在卷可佐，足認被告
    上開任意性自白與事實相符。本件事證明確，被告於前揭時
    間地點同時施用第二級毒品甲基安非他命之事實，堪可認定
    。
２、於111年7月12日17時許，在上開住處內，以將第二級毒品甲
    基安非他命置入玻璃球燒烤後吸食煙霧之方式，施用甲基安
    非他命1次乙節，業據被告於警詢及偵查中坦承不諱，且其
    於111年7月13日18時50分許為警採尿送驗結果，呈安非他命
    及甲基安非他命陽性反應之事實，有高雄市刑警大隊偵三隊
    七分隊偵辦毒品案尿液採證代碼對照表（尿液代碼：L0-000
    -000號）及正修科技大學超微量研究科技中心111年8月17日
    尿液檢驗報告（原始編號：L0-000-000號；報告編號：R00-
    0000-000號）在卷可佐，足認被告上開任意性自白與事實相
    符。本件事證明確，被告於前揭時間地點施用第二級毒品甲
    基安非他命之事實，堪可認定。
㈡、被告前因施用毒品案件，經送觀察、勒戒後，因認無繼續施
    用毒品傾向，於105年3月1日執行完畢釋放，並經臺灣高雄
    地方檢察署（下稱高雄地檢署）檢察官以104年度毒偵字第4
    691號為不起訴處分確定，至今並無再為觀察、勒戒或強制
    戒治處遇之紀錄乙節，有臺灣高等法院被告前案紀錄表1份
    可參。本件是被告於上述觀察、勒戒執行完畢釋放3年後所
    為，依上述說明，自應再令被告入勒戒處所觀察、勒戒。
㈢、再者，毒品危害防制條例所規定之「觀察、勒戒」程序，係
    針對受處分人所為保安處分，目的在戒除行為人施用毒品身
    癮及心癮，以達教化與治療之目的，其立法意旨在幫助施用
    毒品者戒毒，性質上為一療程，而非懲罰，並屬強制規定，
    除檢察官審酌個案情形，依同條例第24條第1項為附命完成
    戒癮治療之緩起訴處分外，凡經檢察官聲請法院裁定將被告
    送勒戒處所觀察、勒戒者，法院僅得就其聲請審查被告是否
    有施用毒品之行為，以及被告是否為「初犯」或為觀察、勒
    戒、強制戒治執行完畢後「3年後再犯」而為准駁之裁定，
    並無自由斟酌以其他方式替代或得以其他原因免予執行之權
    。又是否給予被告為附命完成戒癮治療之緩起訴處分，屬刑
    事訴訟法第253條之1第1項及第253條之2第1項第6款特別賦
    予檢察官之職權，非法院所得審酌，且此非「觀察、勒戒」
    前置處分，也與被告是否判刑之追訴要件無關，檢察官自無
    義務說明為何不給予被告戒癮治療之緩起訴處分。法院縱使
    審查其裁量有無違法，也僅在卷證資料所示證物中審酌，而
    為最低限度之審查，即此部分為檢察官之裁量，必須予以尊
    重。
㈣、本件聲請意旨載明被告另涉販賣第二級毒品案件，經高雄地
    檢署以111年度偵字第20757號、第23336號案件偵辦中，自
    難認適宜為附戒癮治療之緩起訴處分（如附件）。而依卷證
    資料所示，被告因毒品危害防制條例案件，經高雄地檢署檢
    察官於111年10月18日以111年度偵字第20757號、第23336號
    案提起公訴，同有上開前案紀錄表在卷可稽。是以，參酌毒
    品戒癮治療實施辦法及完成治療認定標準第2條第2項第1款
    規定「緩起訴處分前，因故意犯他罪，經檢察官提起公訴或
    判決有罪確定」之規範意旨，被告即屬不適合為附命完成戒
    癮治療之緩起訴處分。從而，檢察官考量本案具體情節，向
    本院聲請令被告入勒戒處所觀察、勒戒，以監禁式之治療方
    式，求短時間內隔絕被告之毒品來源，務使其專心戒除毒癮
    ，而未依刑事訴訟法第253條之1規定對被告為附命完成戒癮
    治療之緩起訴處分，核其此部分職權之行使尚屬合法，形式
    上亦無裁量恣意或濫用之情，於法有據。
四、綜上所述，本件聲請為有理由，應予准許，依毒品危害防制
    條例第20條第3項、第1項，裁定如主文。
中　　華　　民　　國　　111 　年　　11　　月　　25　　日
                  刑事第六庭    法　官  陳紀璋
以上正本證明與原本無異。
如不服本裁定應於送達後5日內向本院提出抗告狀。
中　　華　　民　　國　　111 　年　　11　　月　　25　　日
                                書記官  鄒秀珍